【裁判字號】    92,再國易,1
【裁判日期】    920506
【裁判案由】    國家賠償
【裁判全文】
臺灣高等法院民事判決                              九十二年度再國易字第一號
    再  審原告  甲○○
    訴訟代理人  李克強律師
    再  審被告  新竹市政府
    法定代理人  林政則
    訴訟代理人  李明仙律師
                王彩又律師
                耿淑穎律師
右當事人間因國家賠償事件，再審原告對於中華民國九十一年十二月十八日本院九十
一年上國易字第一０號確定判決提起再審之訴，本院判決如左：
    主      文
再審之訴駁回。
再審訴訟費用由再審原告負擔。
    事      實
甲、原告方面：
一、聲明：
  (一)鈞院九十一年上國易字第十號確定判決及原審臺灣新竹地方法院九十一年國字第
    一號判決均廢棄。
  (二)再審被告應給付再審原告新台幣七十萬元及原審起訴狀繕本送達翌日起至清償日
    止按年利率百分之五計算利息。
二、陳述：
  (一)再審原告於前訴訟程序中主張再審被告於其所管理之千甲路施工、掘挖大洞而未
    及時修補，且未設置警告標誌，致再審原告於九十年九月四日凌晨一時十五許，
    駕車行經該地未能發現掉落坑道內，此依證人林聰明所提照片八張（即原審卷第
    一一二頁至一一四頁）即足證明夜間無人看管，亦未接電，四周一片漆黑，乃原
    確定判決就此重要證物未於斟酌，尤其該照片中雖有「車輛改道」標示，但係以
    不具反光之油漆字樣所寫，加以當時天下細雨，夜景昏暗，駕駛何能查覺，此重
    要證物且足以影響判決，漏未經斟酌，核有民事訴訟法第四百九十七條再審事由
    。
  (二)再審被告提出九十年九月一日所拍照片，係臨訟虛構，此有再審原告提出新竹地
    區地面氣象表即可推翻，而該表係公文書，乃原確定判決就此公文書亦漏未斟酌
    ，亦有民事訴訟法第四百九十七條再審事由。
  (三)再者國家賠償事件係採無過失責任主義，此最高法院著有七十三年台上字第三九
    三八號及八五年台上字第二七七六號判例可參，乃原確定判決就此判例消極不適
    用法規，亦有民事訴訟法第四百九十六條第一項第一款再審事由。
乙、再審被告方面：
一、聲明：再審之訴駁回。
二、陳述：
  (一)再審原告所提氣象資料表原確定判決已詳予論列並無漏未斟酌情事。
  (二)依證人林聰明所提當時現場照片，可見再審被告，不僅設置「車輛改道」之警告
    標示，並設有安全圍籬，且有太陽能警示燈，均遭再審原告撞擊破壞，再審原告
    主張未設置安全措施，警示燈未接電（實者太陽能警示燈無須接電）不攻自破，
    原確定判決就此照片並無漏未斟酌之情事。
  (三)原確定判決係認再審原告應就國家賠償要件即公共設施之設置或管理「有欠缺」
    負舉證責任，並非要求再審原告就「故意、過失」負舉證責任，並無消極不適用
    法規（前二判例）之情事。
丙、本院依職權調臺灣新竹地方法院九十一年國字第一號歷審卷宗。
    理      由
一、再審原告主張伊於民國（下同）九十年九月四日凌晨一時十五分許駕駛自用小客
    車至新竹市○○路時，因再審被告所管理之公路挖掘地下管線工程，疏未設置安
    全措施及警告標誌，致伊人車掉落施工窪地，而證人林聰明所提出八幀照片足可
    證明再審被告設置安全措施有欠缺，而原確定判決就此有利於再審原告之證據，
    竟漏未斟酌，且再審原告所提出新竹地區氣象資料表足可推翻對造所提出不實，
    亦未蒙原確定判決予斟酌，又原確定判決對於國家賠償事件係無過失主義之判例
    亦有消極不適用之違誤，爰依民事訴訟法第四百九十六條第一項第一款、第四百
    九十七條規定提起再審之訴，求為判決如聲明所示。
二、再審被告則以原確定判決已就前揭證據詳予斟酌，且於判決理由中論列，亦無消
    極不適用法規之情事等語置辯。
三、按所謂適用法規顯有錯誤，係指原確定判決就其所確定之事實，而為法律上判斷
    ，有適用法規錯誤之情事而言並不包括漏未斟酌證據及一認定事實錯誤，最高法
    院六十三年台上字第八八０號著有判例可參，本件再審原告所引前開二項判例，
    均係就「公有公共設施之設置或管理之欠缺」已無爭執之事實為前提所為釋亦，
    而本件兩造就設置或管理是否欠缺原有爭執，原確定判決係因再審原告無法證明
    「有欠缺」，而認定事實為公共設施之設置或管理並無欠缺，自無適用前開二判
    例之餘地，再審原告主張有消極不適用前揭二判例情事自無可取。
四、次按法院為判決時，應斟酌全辯論意旨及調查證據之結果依自由心證判斷事實之
    真偽，但別有規定者不在此限，民事訴訟法第二百二十二條定有明文。並非謂公
    文書即較私文書證據力為強，查原確定判決就再審原告所主張九十年九月一日新
    竹地區總計降水量一二六ＭＭ，降水時數十二點五時，雨水豐沛，質疑再審被告
    所提出之照片陽光普照，應為不實，已詳為論斷在案（詳理由五得心證理由之(二)
    ）自無漏未斟酌該新竹地區氣象資料表之問題。又原確定判決雖未具體載明援用
    證人林聰明所提出九十年九月三日照片，然已於審理中提示照片依證人陳振豐之
    證詞：「卷上的照片確實是現場照片」及參酌證人即千甲里里長劉得鏡證詞相互
    參酌，認為可採，詳述在得心證之理由內（見得心證理由之(三)）。況原確定判決
    亦記載：兩造其餘攻防方法「經審酌後」或與本件無涉，或與判決結果不生影響
    ，乃未予以論列亦難謂原確定判決，就再審原告主張有利之證物漏未斟酌之情事
    。
五、綜上所述，再審原告主張有民事訴訟法第四百九十六條第一項第一款及第四百九
    十七條情事均屬無據，再審之訴，核無理由，應予駁回。
六、據上論結，本件再審之訴無理由，依民事訴訟法第五百零五條、第四百四十九條
    、第七十八條判決如主文。
中      華      民      國    九十二    年      五      月       六     日
                              民事第十七庭
                                  審判長法  官  鄭  雅  萍
                                        法  官  許  文  章
                                        法  官  吳  謀  焰
右正本係照原本作成。
不得上訴。
中      華      民      國    九十二    年      五      月       七     日
                                        書記官  黃  瑞  芬


司法院資訊處製作；財團法人民間司法改革基金會備份。
